臺灣高等法院刑事判決　　　　　　　　　　　　　九十二年度上易字第二八六三號
　　上　訴　人　臺灣臺北地方法院檢察署檢察官
　　被　　　告　乙○○
　　　　　　　　甲○○
　　共　　　同
　　選任辯護人　南雪貞律師
右上訴人因被告偽造文書案件，不服臺灣臺北地方法院九十一年度易字第一四四四號
，中華民國九十二年八月二十一日第一審判決（起訴案號：臺灣臺北地方法院檢察署
八十九年度偵字第一一二三五號、九十年度偵字第一二三一四號），提起上訴，本院
判決如左：
    主  文
上訴駁回。
    理  由
一、本案經本院審理結果，認第一審判決認事用法，均無不當，應予維持，並引用第
    一審判決書記載之證據及理由（如附件）。
二、檢察官上訴意旨略以：依台灣省結構工程技師公會鑑定報告表鑑定結果所載標的
    物即小樑ｂ４３現有尺寸與設計圖不盡相符，小樑之變更影響小樑之功能及建築
    物之安全性，是其變更屬主要結構之變更，應依建築法之規定申請辦理。若小樑
    之變更屬非主要結構之變更，申請使用執照時亦應一併申請辦理變更設計，本件
    建築師之變更設計申請，僅就建築物內部樓梯之位置移位提出申請，並未對ｂ４
    ３小樑變更乙節提出申請，原審認本案使用執照之申請，並無需對小樑之變更為
    審查，有所違誤，又使用執照申請書上所謂「核准圖說」指依法變更的圖說都算
    ，當然包括ｂ４３結構圖說在內，雖在申請使用執照時，不需送審結構圖，但仍
    需建築物確依核准圖說完竣無誤，其申請始合法，本件建築物並未依原核准圖施
    工，被告仍送件申請使用執照，自不能諉為不知，原審曲解文字，認被告並無明
    知故意，為違法判決，請求撤銷云云。
三、經查：
  (一)、建築法第三十九條規定：「起造人應依照核定工程圖樣及說明書施工；如於興
      工前或施工中變更設計時，仍應依照本法申請辦理。但不變更主要構造或位置
      ，不增加高度或面積，不變更建築物設備內容或位置者，得於竣工後，備具竣
      工平面、立面圖，一次報驗。」，依卷附建照檔案二樓版勘驗報告表、竣工圖
      可知ｂ４３為「小樑」，並非大樑。而小樑變動不屬主要結構變更。已據台北
      市建築師公會九十二年七月七日九二（）會字第○三○六號函敘甚明。是其
      變動並不須依上該條文申請處理，委無疑義。至八十九年二月二十七日台灣省
      結構工程技師公會鑑定報告書之鑑定結果記載：「．．．由貳樓結構平面圖研
      判標的物即ｂ４３跨度約為ｍ，與另一方向ｂ５機成井字型小樑，主要作用
      在共同承擔樓板等靜重與活重，受地震力影響較小，標的物即小樑ｂ４３現有
      尺寸與設計圖不盡相符，若內部配筋施工當時未重新計算加強，恐未能符合原
      在共同承擔樓板等靜重與活重而已，其尺寸變更應加強內部配筋，以維安全，
      並未指小樑為主要結構。而本案小樑已加強配筋，不影響建物安全性，業據證
      人即土木技師兼結構師周有結於偵查中供明（見偵字第一一二三五號卷第一六
      一頁至第一六三頁），並有照片在卷可徵，併予指明。
  (二)、建築法第三十四條第一項規定：「直轄市、縣 (市)(局)主管建築機關審查或
      鑑定建築物工程圖樣及說明書，應就規定項目為之，其餘項目由建築師或建築
      師及專業工業技師依本法規定簽證負責。」，查系爭台北市○○○街十二層新
      建工程於民國八十六年四月二日曾辦理變更設計，涉及系爭小樑變動之Ｇ戶及
      Ｆ戶在建築圖上Ｇ戶分隔為Ｇ戶及Ｇ’戶，且樓梯明顯移位，業經原審查明，
      樓梯既變動，自然涉及其相關樓梯收邊小樑之移位及變動，是以小樑變動於八
      十六年四月二日變更設計辦理該樓梯變更時已一併審酌，且被告甲○○即本案
      建築師並於變更圖面上「簽證」以示負責，即已依建築法規相關規定辦理完畢
      。
  (三)、證人即台北市政府工務局建管處施工科工程員陳錦安供證：「（建築師及承包
      商之勘驗報告表中，是否其件需查核小樑尺寸？）相關法令並無規定如此細，
      報告表中主要針對主要構造查核」（見偵字第一二三一四號卷第三十八頁）；
      證人即該處另員工學進隆於偵查中證稱：「（使照審核工作是否需審核小樑尺
      寸？）不管是審核使照核發之書面或勘驗都不須審核小樑尺寸。」、「（使照
      申請需不需陳報小樑尺寸圖？）不需附小樑結構尺寸圖，只需各樓平面圖。」
      （見偵字第一二三一四號卷第三十六頁反面），於原審調查中證稱：「結構部
      分不是我們使用執照審查的項目」、「（制式表格上的核准圖說是指何項？）
      核准圖說是指在可以合法變更範圍內，依法變更的圖說都算，圖說只有包括平
      面圖、立面圖、不包括結構圖。」、「我們在使用執照的審核時，只是依據竣
      工平圖，就現場工地來核對，並不涉及結構圖」（見原審卷第八十九頁、九十
      二頁、第一一八頁）準此，建物竣工後申請使用執照時，附上最後變更平面圖
      即可，毋庸審查本件小樑之結構。本案被告等申請核發使用執照申請書時，既
      依審查範圍僅附上最後變更平面圖等，而該變更平面圖等既無何不實，自無使
      公務員登載不實之可言。
四、綜上，被告等所為尚與使公務員登載不實之偽造文書罪有間。此外，又另查無其
    他積極證據足證被告等有公訴人所指之偽造文書犯行，被告等犯罪仍屬不能證明
    ，原判決基此為無罪諭知，並無不當，檢察官執前詞上訴，應認無理由，予以駁
    回。
據上論結，應依刑事訴訟法第三百七十三條、第三百六十八條，判決如主文。
本案經檢察官陳維練到庭執行職務。
中　　　華　　　民　　　國　　九十三　　年　　　三　　　月　　 十一 　　日
                              臺灣高等法院刑事第一庭
                                  審判長法  官  李　相　助
                                        法  官  黃　聰　明
                                        法  官  楊　貴　雄
右正本證明與原本無異。
不得上訴。
                                        書記官  林　淑　貞
中　　　華　　　民　　　國　　九十三　　年　　　三　　　月　　 十五 　　日
